【裁判字號】    90,易,862
【裁判日期】    900402
【裁判案由】    詐欺
【裁判全文】
台灣台中地方法院刑事判決                            九十年度易字第八六二號
    公  訴  人  臺灣台中地方法院檢察署檢察官
    被      告  乙○○
右列被告因詐欺案件，經檢察官提起公訴（九十年度偵緝字第六六號），本院判決如
左：
    主  文
乙○○連續意圖為自己不法之所有，以詐術使人將本人之物交付，處有期徒刑肆月，
如易科罰金，以佰元折算壹日，緩刑貳年。
    事  實
一、乙○○因積欠他人款項無力支付，基於意圖為自己不法所有之概括犯意，於民國
    （下同）八十九年七月間，先取得他人訂單，再向因任職時業務往來而結識之甲
    ○○詐稱其已自行創業，欲購買海產貨品，然資金不足，希望能先交貨，再於月
    底結算付款云云，實則並無支付款項之意，甲○○念其年輕，創業不易，因之陷
    於錯誤，予以同意，乙○○遂自八十九年七月五日起至同年月二十日止，先後向
    甲○○訂購蟳管肉、帶子等海產品共計五次，合計價值達新臺幣（下同）二十三
    萬三千一百三十五元，甲○○因陷於錯誤，均將乙○○所訂購之海產貨品依乙○
    ○指示之地點交予乙○○，惟乙○○於取得上開海產品後即轉售他人，所得款項
    另挪他用，均未支付甲○○上開貨款，詎甲○○於同年月七月底欲向乙○○請款
    時，乙○○竟不知去向，甲○○始知受騙。
二、案經甲○○訴請臺灣臺中地方法院檢察署檢察官偵查起訴。
    理  由
一、訊據被告乙○○對其於右揭時間先後多次向告訴人甲○○購買前揭貨品達二十三
    萬多元之之事實均坦承不諱，惟矢口否認有詐欺犯行，辯稱：伊非詐騙，係因遭
    人倒債七萬多元，而無法支付貨款云云。惟查，被告係於八十九年七月間與告訴
    人甲○○交易，而該月之交易即未支付貨款，總共積欠告訴人二十三萬三千一百
    三十五元之貨款等情，業經告訴人甲○○及告訴代理人蔡英娟指訴綦詳，並有出
    貨單影本五份附卷可稽。又查，被告向告訴人訂購貨物時，該批貨物係先已尋得
    買主，被告始向告訴人訂購貨物，且所訂購價值二十三萬多元之貨物，均出售得
    款二十五萬元等情，亦據被告陳明在卷，是被告於訂購貨物時，被告已知上開貨
    物已有他人訂購，俟交付貨物，即可取得貨款，且查，被告既與告訴人約定先訂
    貨並收受貨物，再於月底結算等情，亦據被告不否認，是被告於訂購貨物時，已
    知貨物必能出售且取得貨款，又被告已得告訴人甲○○給予月底結算支付貨款之
    期限，竟仍於月底時，先將取得之貨物出售所得之款項另挪他用，且逃匿無著，
    不知去向，其具為自己不法所有之意圖及施用詐術甚明。至被告雖辯稱：伊非詐
    騙，係遭他人倒債七萬多元云云，惟查，縱被告遭他人倒債七萬多元，然本件訂
    購之海產貨物價植高達二十三萬多元，被告既於訂貨之初已與他人談妥出貨，且
    有取得上開海產貨物之貨款，縱遭他人倒債七萬多元，亦不致對告訴人之貨款分
    文未付，且查，被告對遭他人倒債部分，自偵訊至本院歷經數月，均未能提出任
    何証明以實其說，所辯顯非可採。事証明確，被告犯行堪予認定。
二、核被告所為，係犯刑法第三百三十九條第一項之詐欺取財罪。被告多次詐欺犯行
    ，其所犯構成要件相同，顯係基於概括犯意反覆為之，為連續犯，應論以一罪，
    並加重其刑。爰審酌被告年僅二十六歲，明知自己無支付能力，且亦無付款之意
    ，因需款孔急，即以詐稱先交付貨物俟後付款之方式，使告訴人陷於錯誤，騙取
    告訴人價值約二十三萬多元之貨物，又其所得貨物經出售得款二十五萬元，竟仍
    於偵訊否認訂購數額如告訴人所述，徒增訴訟資源之耗費，暨其犯罪之動機、目
    的、手段，犯罪所生之危害、犯罪後之態度等一切情狀，量處如主文所示之刑，
    並諭知易科罰金之折算標準。末查，被告未曾受有期徒刑以上刑之宣告，有臺灣
    臺中地方法院檢察署刑案資料查註紀錄表在卷可按，被告其經此教訓，當知警惕
    而無再犯之虞，本院綜核各情，所宣告之刑，認以暫不執行為適當，併予宣告緩
    刑，以啟自新。
三、又按行為後法律有變更者，適用裁判時之法律。但裁判前之法律有利於行為人者
    ，適用最有利於行為人之法律，刑法第二條第一項定有明文；查刑法業經修正，
    並經總統於九十年一月十日公布施行，於同年月十二日生效，被告所犯上開罪行
    ，依修正前刑法第四十一條之規定：「犯最重本刑為三年以下有期徒刑以下之刑
    之罪，而受六月以下有期徒刑或拘役之宣告，因身體、教育、職業、家庭之關係
    或其他正當事由，執行顯有困難者，得以一元以上三元以下折算一日，易科罰金
    。」而依修正後刑法第四十一條第一項前段規定：「犯最重本刑為五年以下有期
    徒刑以下之刑之罪，而受六個月以下有期徒刑或拘役之宣告，因身體、教育、職
    業、家庭之關係或其他正當事由，執行顯有困難者，得以一元以上三元以下折算
    一日，易科罰金。」是被告本件犯行經本院為六月以下有期徒刑、拘役之宣告，
    比較新舊法之適用結果，依修正前刑法之適用結果，則不得易科罰金，而依修正
    後刑法之適用結果，則得易科罰金，是以新法之適用結果較舊法有利於行為人，
    依刑法第二條第一項前段之規定，就被告本件宣告刑，依修正後刑法第四十一條
    第一項前段之規定，並諭知易科罰金之折算標準，附此敘明。
據上論斷，應依刑事訴訟法第二百九十九條第一項前段、刑法第五十六條、第三百三
十九條第一項、第二條第一項前段，修正後刑法第四十一條第一項前段、刑法第七十
四條第一款、罰金罰鍰提高標準條例第一條前段、第二條，判決如主文。
中      華      民      國    九十      年      四      月      二      日
                                        臺灣臺中地方法院刑事第一庭
                                            法  官    黃  家  慧
右正本證明與原本無異。
如不服本判決，應於送達後十日內向本院提出上訴狀(須附繕本)，上訴於台灣高等
法院台中分院。
                                            書記官
中      華      民      國    九十      年      四      月      三      日
附錄論罪科刑法條
刑法第三百三十九條第一項 (普通詐欺罪)
意圖為自己或第三人不法之所有，以詐術使人將本人或第三人之物交付者，處五年以
下有期徒刑、拘役或科或併科一千元以下罰金。


司法院資訊處製作；財團法人民間司法改革基金會備份。
